【裁判字號】    99,上訴,112
【裁判日期】    990120
【裁判案由】    搶奪
【裁判全文】
臺灣高等法院高雄分院刑事判決         99年度上訴字第112號
上  訴  人
即  被  告  甲○○
上列上訴人因搶奪案件，不服臺灣高雄地方法院98年度訴字第12
45號中華民國98年12月8 日第一審判決（起訴案號：臺灣高雄地
方法院檢察署98年度偵字第17403 號），提起上訴，本院判決如
下：
     主  文
上訴駁回。
     理  由
一、按不服地方法院之第一審判決而上訴者，應向管轄第二審之
    高等法院為之。上訴書狀應敘述具體理由。上訴書狀未敘述
    上訴理由者，應於上訴期間屆滿後20日內補提理由書於原審
    法院，逾期未補提者，原審法院應定期間先命補正。第二審
    法院認為上訴書狀未敘述理由或上訴有第362 條前段之情形
    者，應以判決駁回之。但其情形可以補正而未經原審法院命
    其補正者，審判長應定期間先命補正。刑事訴訟法第361 條
    、第367 條，分別定有明文。所謂不服第一審判決之具體理
    由，必係依據卷內既有訴訟資料或提出新事證，指摘或表明
    第一審判決有何採證認事、用法或量刑等足以影響判決本旨
    之不當或違法，而構成應予撤銷之具體事由，始克當之（例
    如：依憑證據法則具體指出所採證據何以不具證據能力，或
    依憑卷證資料，明確指出所為證據證明力之判斷如何違背經
    驗、論理法則）；倘僅泛言原判決認定事實錯誤、違背法令
    、量刑失之過重或輕縱，而未依上揭意旨指出具體事由，或
    形式上雖已指出具體事由，然該事由縱使屬實，亦不足以認
    為原判決有何不當或違法者（例如：對不具有調查必要性之
    證據，法院未依聲請調查亦未說明理由，或援用證據不當，
    但除去該證據仍應為同一事實之認定），皆難謂係具體理由
    ，俾與第二審上訴制度旨在請求第二審法院撤銷、變更第一
    審不當或違法之判決，以實現個案救濟之立法目的相契合，
    並節制濫行上訴（最高法院97年度臺上字第892 號判決參照
    ）。是以上訴人之上訴書狀或補提之上訴理由書，雖有敘述
    上訴理由，惟並未具體敘述第一審判決有上述違法、不當情
    形，即與未敘述具體理由無異，其所為上訴，即不符合上訴
    之法定要件。
二、本件原判決以上訴人即被告甲○○所犯搶奪罪罪證明確，量
    處有期徒刑10月，已詳敘所憑之證據與認定之理由。所為論
    敘，經核並無違背經驗法則或論理法則，量刑亦屬允當。被
    告上訴意旨略以：被告有將新臺幣（下同）1,000 元紙鈔交
    予告訴人乙○○。亦有可能被告主觀上誤認已將1,000 元交
    付乙○○而收取乙○○所繳之錢即離去；且依原審認定之事
    實，乙○○以交付950 元之意欲交換被告之1,000 元紙鈔，
    被告予以拿取，並非搶奪，僅應論以詐欺取財罪。原審依搶
    奪罪論處，適用法則不當云云。惟查：被告於98年6 月8 日
    上午8 時25分許，騎乘車牌號碼7HH-573 號重型機車，順向
    未熄火暫停於高雄縣旗山鎮○○○路161 號前，向在該處擺
    攤販賣荔枝之乙○○，佯稱欲購買50元之荔枝，且出示1,00
    0 元紙鈔1 張佯請乙○○找錢，並表示可為乙○○拿到附近
    100 公尺施工處幫忙推銷，以博取好感及減輕乙○○防備之
    心，另表示希望買零散現綁之荔枝，不要原已綁好之荔枝，
    使在一旁幫忙之乙○○母親王侯秀玉忙於準備出售之荔枝，
    而無暇注意甲○○與乙○○之互動情形；甲○○則預將騎乘
    之系爭機車調整為逆向即與原騎乘相反之方向，待乙○○備
    妥950 元準備與甲○○交換該紙1,000 元紙鈔時，甲○○即
    趁乙○○不及防備之際，出手奪取乙○○仍拿在手中之現金
    950 元，且未將該1,000 元紙鈔交予乙○○，即快速騎乘系
    爭機車逆向行駛逃離現場等情，業據原審依被告之供述及證
    人乙○○、王侯秀玉之證述，有扣押筆錄、贓物認領保管單
    各1 份、監視錄影翻拍相片2 張、0000000000號行動電話門
    號於98年6 月8 日當日之通聯紀錄等證據資料，認被告上揭
    搶奪犯行之事證明確，而予論處；並已審酌被告隨意搶奪他
    人財物，影響他人對財產權之行使，對法秩序造成破壞，前
    已有犯罪前科，素行不佳，犯後態度不佳，及搶奪之財物僅
    950 元，被害人並已取回其中900 元等一切情狀，而於法定
    刑度內量處上揭之刑。經核原審認事用法並無不合，量刑亦
    屬妥適。被告上訴意旨空言已交付1,000 元，或誤認已交付
    1,000 元予被害人乙○○云云，純屬自我說詞，毫無足取；
    而被告係趁被害人乙○○取出950 元準備於收取被告之1,00
    0 元時，找錢交付予被告，被告則係在乙○○尚未交付950
    元前，即趁其不備，出手奪取該950 元後逃逸，已為原審認
    定無訛；被告自係以非法腕力搶取該現金950 元，而非本於
    被害人乙○○之己意交付甚明。原審因而依刑法第325 條第
    1 項之搶奪罪論處，並無適用法則不當可言。被告上訴理由
    所稱各節，顯非依據卷內既有訴訟資料或提出新事證表明原
    審判決有何不當或違法之具體事由。是原審判決並無不當或
    違法，應認被告提起上訴未依據卷內證據資料敘述具體理由
    之違背法律上程式。
三、綜上所述，被告之上訴理由，不能認係依據卷內訴訟資料指
    摘或表明原審判決有何採證、認事、用法或量刑等足以影響
    判決本旨之不當或違法，而構成應予撤銷之具體事由，其僅
    徒憑己意，空言指摘原判決不當，難謂適法之上訴理由。揆
    諸上揭規定，本件上訴人之上訴屬違背法律上之程式，應依
    法予以駁回，爰不經言詞辯論逕予判決。
據上論斷，應依刑事訴訟法第367 條前段、第372 條，判決如主
文。
中    華    民    國    99    年    1     月    20    日
                  刑事第十庭    審判長法  官  陳中和
                                      法  官  李政庭
                                      法  官  林水城
以上正本證明與原本無異。
如不服本判決應於收受本判決後10日內向本院提出上訴書狀，其
未敘述上訴理由者，並得於提起上訴後10日內向本院補提理由書
狀（均須按他造當事人之人數附繕本）「切勿逕送上級法院」。
中    華    民    國    99    年    1     月    20    日
                                      書記官  蔡佳君

司法院資訊處製作；財團法人民間司法改革基金會備份。
